【裁判字號】    98,交抗,766
【裁判日期】    981116
【裁判案由】    聲明異議
【裁判全文】
臺灣高等法院高雄分院刑事裁定         98年度交抗字第766號
抗  告  人  交通部公路總局高雄區監理所屏東監理站
代  表  人      甲○○
受 處分 人      乙○○
上列抗告人因受處分人交通違規聲明異議案件，不服臺灣屏東地
方法院中華民國98年9 月17日裁定（98年度交聲字第166 號），
提起抗告，本院裁定如下：
    主  文
抗告駁回。
    理  由
一、抗告意旨略以：按考領各類駕照資格、駕照得適用駕駛之車
    種及晉級考照資格限制等規定，道路交通安全規則第60、61
    、62條，分別定有明文，即採1 人1 照制度（機車駕駛執照
    或汽車駕駛執照），因汽車駕駛執照為駕駛汽車之許可憑証
    ，依道路交通安全規則第61條規定，民眾已具備較低級車類
    駕駛資格後，當其取得高一級車類駕駛資格時，基於1 人1
    照之原則，應換發較高一級車類之駕駛執照，並准其駕駛較
    低級之車輛，而道路交通管理處罰條例第35條關於吊扣駕駛
    執照之規定，依新修正之同條例第68條，並無免除規定，自
    應依法執行，且違反同條例第22條第1 項第4 款之規定，與
    違反同條例第21條第1 項第1 款之規定，其處罰相去甚遠，
    自不能相提並論。又吊扣駕駛執照之目的，並非僅為處罰違
    反道路交通管理事件之行為人，尚有暫時禁止行為人於道路
    上駕駛，以免其短期內再犯之意，以避免駕駛人於短期內駕
    駛動力交通車輛行駛於道路，而危及一般用路人之安全，此
    一考量公眾用路安全之立法，與個人生存權、工作權之保障
    ，兩相權衡所保障之利益，堪認上開吊扣駕照之規定，尚在
    立法機關之立法裁量權限範圍內，並無顯然侵害受處分人之
    生存權及工作權。本件受處分人乙○○領有職業聯結車車駕
    駛執照，既係酒後駕駛小客車違規而遭取締，則抗告人機關
    依道路交通管理處罰條例第35條第1 項第1 款規定吊扣其大
    型車之駕駛執照，於法自無不合，是原裁定顯有違誤，爰依
    法提起抗告，請求撤銷原裁定等語。
二、經查：受處分人乙○○於民國（以下同）98年2 月3 日21時
    38分許，駕駛車牌號碼為9D-3033 號之自用一般小客車，行
    經屏東縣內埔鄉○○路段時，經警查獲有汽車駕駛人酒精濃
    度超過標準0.55以上之違規事實，依道路交通管理處罰條例
    第35條第1 項規定裁處罰鍰新臺幣（下同）49,500元並吊扣
    聯結車職業駕駛執照12月，及施以道安講習，有屏東縣政府
    警察局舉發違反道路交通管理事件通知單、交通部公路總局
    屏東監理站屏監違裁字第裁82-V00000000號違反道路交通管
    理事件裁決書、交通部公路總局高雄區監理所屏東監理站違
    反交通管理事件不服裁決聲明異議案件移送書，及酒精濃度
    測定單各1 份附卷可稽，因駕騎機車，只是為附近辦事使用
    ，而聯結車則是為職業謀生而駕駛，二者重要性自不可同日
    而語。本件受處分人乙○○酒後駕駛小客車被查獲，原裁決
    機關若欲另吊扣其駕駛執照，也應吊扣其違規時所駕駛小客
    車之駕駛執照，而非吊扣其謀生所用之聯結大貨車駕駛執照
    ，原裁決機關另裁決吊扣其非違規時所駕駛之聯結大貨車駕
    駛執照，不符合比例原則，自有違誤。又按94年12月14日修
    正、95年3 月1 日施行前之道路交通管理處罰條例第68條固
    規定「汽車駕駛人，因違反本條例及道路交通安全規則之規
    定，受吊扣或吊銷駕駛執照處分時，吊扣或吊銷其持有各級
    車類之駕駛執照」，惟修正後業已刪除「吊扣」之規定，改
    為「汽車駕駛人，因違反本條例及道路交通安全規則之規定
    ，受吊銷駕駛執照處分時，吊銷其持有各級車類之駕駛執照
    」，其修正理由乃係舊法將違法或違規駕駛人所持有各級車
    類之駕駛執照一併吊扣，失之過酷，影響人民工作及生活甚
    鉅，故依修正後之該條規定，受吊扣駕駛執照處分時，僅能
    吊扣違規當時所駕車類之駕駛執照，不再吊扣行為人持有之
    其他各級車類之駕駛執照。是原審裁定將關於吊扣受處分人
    乙○○職業聯結大貨車駕駛執照12個月部分撤銷，核無不合
    ，本件抗告為無理由，應予駁回。
三、據上論結，應依刑事訴訟法第412 條，裁定如主文。
中    華    民    國    98    年    11    月    16    日
                  刑事第八庭    審判長法  官    洪兆隆
                                      法  官    李政庭
                                      法  官    張盛喜
以上正本證明與原本無異。
不得再抗告。
中    華    民    國    98    年    11    月    16    日
                                      書記官    黃一秋


司法院資訊處製作；財團法人民間司法改革基金會備份。
